【裁判字號】    89,易,1193
【裁判日期】    900103
【裁判案由】    傷害等
【裁判全文】
臺灣臺北地方法院刑事判決                        八十九年度易字第一一九三號
    公  訴  人  臺灣臺北地方法院檢察署檢察官
    被      告  戊○○
                丙○○
                庚○○
                甲○○
    右二人共同
    選任辯護人  李佳翰
右列被告因傷害等案件，經檢察官提起公訴（八十八年度偵字第二四七四六號），本
院判決如左：
    主  文
戊○○共同傷害人之身體，累犯，處拘役柒拾日，如易科罰金，以參佰元折算壹日。
扣案割草刀壹把沒收。
丙○○共同傷害人之身體，處拘役肆拾日，如易科罰金，以參佰元折算壹日。扣案割
草刀壹把沒收。
庚○○共同傷害人之身體，處拘役伍拾日，如易科罰金，以參佰元折算壹日。扣案榔
頭壹把、十字弓及箭各壹支均沒收。
甲○○共同傷害人之身體，處拘役貳拾日，如易科罰金，以參佰元折算壹日。扣案榔
頭壹把沒收。
    事  實
一、戊○○前曾於民國八十七年間因竊佔案件，經臺灣高等法院於八十七年九月三十
    日以八十七年上易字第三一０六號判處有期徒刑五月確定，於八十八年四月九日
    執行完畢，與丙○○係父子關係，庚○○、甲○○二人為叔嫂關係，二家因有土
    地糾紛原有宿怨。戊○○、丙○○二人於八十八年九月二十二日上午十一時許，
    在台北縣石碇鄉彭山村崩山九號前即庚○○家門口前施工二根柱子，見庚○○在
    上址屋內，用甲○○所有之照相機，向伊父子拍攝施工情形，於是前往理論進而
    發生口角，戊○○、丙○○竟基於共同毀損、傷害以及侵入住宅之犯意聯絡，無
    正當理由，無故侵入上址住宅內，二人共同搶該相機，並由戊○○用持有之割草
    刀將庚○○手上照相機帶子割斷，搶下照相機後並將照相機丟在地上，致底匣爆
    開，不能關閉，損害不堪使用，足以生損害於甲○○，並連續用割草刀連砍庚○○二次，割草刀被庚○○搶到而未砍中；庚○○、甲○○亦基於共同傷害之犯意
    聯絡，由庚○○用腳踢丙○○手術後尚未痊癒之左腳踝，致其受有挫傷並腫痛、
    紅腫約三×三公分之傷害，甲○○則拿起地上之榔頭，毆打戊○○之右腳，致其
    右腳背瘀紫傷、第五蹠骨骨折之傷害，戊○○從甲○○手中搶過榔頭，敲打庚○○頭部數次，致庚○○受有頭部裂傷三公分×一公分×０‧五公分，左手擦傷一
    公分×一公分、左間擦傷三公分×二公分之傷害，丙○○則從後抱住庚○○身體
    ，讓戊○○持榔頭敲打庚○○，二人見到庚○○頭部流血時才停手，戊○○、丙○○欲離去之際，甲○○從屋內取出庚○○所有，具有殺傷力之十字弓及箭各一
    支，該十字弓及箭為庚○○於七十九年在桃園縣中壢市所購買後，乃放置於彭山
    村崩山九號住處，嗣內政部於八十一年八月十日內政部以八一臺內警字第八一八
    二二八一號公告將十字弓列為槍砲彈藥刀械管制條例第四條第三款所查禁之刀械
    ，不得製造、販賣、運輸、持有、寄藏或陳列，惟庚○○並未於該公告之日起三
    個月內向警察機關申請價購繳銷或申報登記查驗列冊，仍自八十一年十一月十日
    迄今，未經許可，繼續無故持有上開十字弓及箭各一支，交給庚○○，庚○○即
    用該十字弓箭玉對準戊○○射一箭，戊○○因閃避得宜，未被射中，庚○○再欲
    射丙○○時，因丙○○走避，故箭未射出，嗣經警接獲報案前往處理，當場查獲
    戊○○、丙○○、庚○○、甲○○等人，並扣得十字弓、箭、榔頭、割草刀各乙
    支
    。
二、案經被害人戊○○、丙○○、庚○○及甲○○分別訴由台北縣政府警察局新店分
    局報請臺灣臺北地方法院檢察署檢察官偵查起訴。
    理  由
一、訊據被告戊○○對於右揭時地，以榔頭敲打庚○○頭部受傷之事實不爭執，唯否
    認無故侵入住宅以及毀害甲○○之照相機，辯稱：伊並沒有用割草刀割斷照相機
    帶子以及摔壞照相機，沒進到他家裡面，是在共有土地上發生的事情等語；被告
    丙○○否認右揭犯行，辯稱：伊未和他們爭吵，伊並未傷害庚○○，亦未進入他
    們家裡面，是在共有土地發生的事情，並且未摔壞甲○○照相機等語；被告庚○○坦承無故持有十字弓及箭，並且對準戊○○射出一箭未中，又與丙○○扭在一
    起不爭執，唯否認共同傷害戊○○、丙○○父子，辯稱：是丙○○用腳踢伊的背
    ，當時伊未用腳踢丙○○，是丙○○拉我，從後面抱住我，射十字弓是對天發射
    ，沒有對準人，目的在警告戊○○離開等語；被告甲○○則辯稱：伊沒有打戊○○，是戊○○、丙○○二人打庚○○，且伊並未拿十字弓予庚○○等語；被告庚○○、甲○○共同選任辯護人辯稱：甲○○於警訊中稱：「打電話給警方，請警
    方來處理」，庚○○在八十八年十一月二十三日偵訊中稱：「我脫困後去打一一
    ０」，應屬對未發覺之罪自首，應依刑法第六十二條以減輕其刑，就傷害部分，
    係因戊○○、丙○○二人侵入住宅後發生爭吵，且因戊○○、丙○○二人之攻擊
    行為作正當防衛，且未過當，就該部分犯行，應依刑法第二十三條不罰等語。然
    經查：
（一）被告戊○○、丙○○父子無正當理由，無故侵入被害人甲○○、庚○○上揭住
      宅內，二人一起搶庚○○手中照相機，並用割草刀割斷該照相機帶子及將照相
      機丟在地下致相機盒蓋爆開，損害不能關閉，以及由丙○○抱住庚○○，由戊○○以榔頭敲打庚○○頭部，致庚○○受有頭部裂傷三公分×一公分×０‧五
      公分，左手擦傷一公分×一公分、左肩擦傷三公分×二公分等傷害之事實，業
      據告訴人庚○○、甲○○指訴稽詳，且證人林建榮即新店分局豐田派出所警員
      證稱：「那時筆錄問完他們都離開時，戊○○問我：我的手錶在那裡？我說：
      我問問看。我打電話過去，甲○○的家人的家人和我講說：在我們家，我就到
      他們家去看，那時是在他們大門大門找到」等語（見本院八十九年七月十四日
      訊問筆錄），證人己○○即新店分局豐田派出所主管證稱：「我那時看到戊○○、丙○○坐作房子外面的草地下，大約離了十幾公尺，戊○○說他的房子裡
      面，我就進去裡面，我就看到庚○○坐在地上‧‧‧」等語，而證人乙○○證
      稱：「我有聽到甲○○大小聲，我就走到馬路上面去，我看到甲○○手裡拿著
      東西，但我聽不到她說什麼，我和她說什麼她也聽不到，後來我就回去」、「
      我只有看到甲○○在門口，沒有看到其他人」等語（見本院八十九年七月三十
      一日訊問筆錄），由以上證人證言可得知被告戊○○、丙○○確實無故進入庚○○、甲○○之家中，否則手錶怎可能掉於屋內，且乙○○不可能僅看到甲○○一人在外面，而當戊○○以榔頭敲打庚○○頭部時，若非是丙○○抱住庚○○，庚○○斷不可能不反抗，而站著被戊○○拿著榔頭敲頭，顯見被告丙○○
      與戊○○有共同傷害犯意聯絡，而該照相機帶子被切斷，且底部盒蓋爆開損害
      不能關閉，此有照相機一部以及割草刀一把扣案可證，此外復有台北市立萬芳
      醫院甲種診斷證明書附卷可證，被告丙○○、戊○○所辯，顯係卸責之詞，不
      可採信。
（二）被告甲○○當時見戊○○父子共同毆打庚○○，就從地上拿起榔頭毆打戊○○
      右腳致被告戊○○當時受有右腳背瘀紫傷、第五蹠骨骨折等傷害之事實，業據
      戊○○指述稽詳，且若非被榔頭所傷，戊○○右腳不可能造成如此之傷痕，此
      外復有景美醫院驗傷診斷證明書附卷可稽，被告甲○○所辯顯係卸責之詞，不
      足採信。
（三）被告庚○○與丙○○搶割草刀時，把丙○○推倒在地上，並用腳踹丙○○左腳
      踝，致丙○○則受有左腳外踝，致其受有挫傷並腫痛、紅腫約三×三公分等傷
      害，業經丙○○指述稽詳，復有景美醫院驗傷診斷書附卷可證，被告庚○○所
      辯亦不足採信。
（四）被告甲○○從屋內取出十字弓箭，交由被告庚○○對準戊○○發射，並未射中
      ，業據戊○○、丙○○指訴歷歷，而證人丁○○亦證稱：「詳細情形我不知，
      我只發現二人在爭吵，庚○○在與戊○○爭吵，庚○○在追戊○○，接著甲○○拿十字弓給庚○○，戊○○跑了五十公尺，庚○○向戊○○射十字弓箭，此
      時離戊○○距離有四、五公尺遠，戊○○往上坡跑，十字弓向背後射上去」等
      語（分別見偵查卷第六十頁、本院八十九年十一月二十二日訊問筆錄），此外
      復有十字弓及箭各一扣案可證，顯見被告甲○○辯稱伊未拿十字弓箭予庚○○
      ，顯係卸責之詞，不足採信。
（五）又扣案之十字弓，經台北縣政府警察局鑑定結果，認係屬槍砲彈藥刀械管制條
      例所列管之刀械，此有台北縣警察局八十八年十一月十九日八八警保字第四八
      九四七號函附卷可稽，且再經內政部警政署鑑定認為所送刀械，其機械構造完
      整，具發射箭矢功能等語，此有內政部警政署八十八年十二月二十三日（八八
      ）警署保字第一七０九九五號函附卷可，被告庚○○亦自承自七十九年即購買
      ，，嗣內政部於八十一年八月十日內政部以八一臺內警字第八一八二二八一號
      公告將十字弓列為槍砲彈藥刀械管制條例第四條第三款所查禁之刀械，不得製
      造、販賣、運輸、持有、寄藏或陳列，惟並未於該公告之日起三個月內向警察
      機關申請價購繳銷或申報登記查驗列冊，仍自八十一年十一月十日迄今，無故
      持有至今之事實，此外復有十字弓及箭各一扣案可證，此部分之犯罪事實應堪
      認定。
（六）至於被告甲○○、庚○○之選任辯護人抗辯甲○○、庚○○出於正當防衛之行
      為，惟依卷附最高法院八十四年度台非字第二０八號判決「衡之一般社會經驗
      法則，互毆係屬多數動作構成單純一罪而互為攻擊之傷害行為，縱令一方先行
      出手，而還擊之一方在客觀上茍非單純對於現在不法之侵害為必要排除之反擊
      行為，因其本即有傷害之犯意存在，則對其互為攻擊之還手反擊行為，自無主
      當防衛權之餘地。」所揭示之旨，被告甲○○、庚○○於本件並無得主張依刑
      法第二三條前段正當防衛之規定而得以免責之問題，併予敘明。
（七）末按，刑法第六十二條所稱「自首」，係指對於未被發覺之犯罪，主動告知係
      其自己所犯願接受裁判而言，此所謂「發覺」，僅須有偵查犯罪職權之公務員
      已知犯罪事實，並知其人有犯罪嫌疑，將其人列為偵查對象，即足當之，不以
      確知其人為該罪之真兇無誤為必要（最高法院七十八年度台上字第四一一○號
      裁判要旨參照）；本件被告甲○○、庚○○雖皆有打電話請警方處理，然於警
      訊筆錄中甲○○、庚○○並未主動告知自己所犯之罪，而是警方依戊○○、丙○○之告訴作為偵查對象，要難謂與刑法第六十二條所規定之「自首」要件相
      符，併此敘明。
（八）此外復有本院八十九年九月十四日勘驗筆錄一紙及照片六紙附卷可稽，綜上所
      述，被告犯行堪以認定，應與依法論科。
二、核被告四人所為，均係犯刑法第二百七十七條第一項之普通傷害罪。又被告戊○○、丙○○另犯刑法第三零六條第一項無故侵入他人住宅、刑法第三百五十四條
    第一項毀損罪。又被告庚○○係另犯槍砲彈藥刀械管制條例第十四條第三項之罪
    。被告戊○○與丙○○二人就所犯刑法第二百七十七條第一項之普通傷害罪、刑
    法第三零六條第一項無故侵入他人住宅、刑法第三百五十四條第一項毀損罪具有
    犯意聯絡及行為分擔，為共同正犯。被告甲○○、庚○○就刑法第二百七十七條
    第一項之普通傷害罪間具有犯意聯絡及行為分擔為共同正犯。被告戊○○與丙○○二人就所犯刑法第二百七十七條第一項之普通傷害罪、刑法第三零六條第一項
    無故侵入他人住宅、刑法第三百五十四條第一項毀損罪之間，有方法結果牽連關
    係，依刑法第五十五條之規定，應從一重之普通傷害罪處斷。被告庚○○就刑法
    第二百七十七條第一項傷害罪與槍砲彈藥刀械管制條例第十四條第三項二罪之間
    ，有方法結果之牽連關係，依刑法第五十五條之規定，應從重之普通傷害罪處罰
    。被告戊○○曾於八十七年間因竊佔案件，經臺灣高等法院於八十七年九月三十
    日以八十七年上易字第三一０六號判處有期徒刑五月確定，於八十八年四月九日
    執行完畢，此有臺灣高等法院檢察署刑事案件簡覆表在卷可按，其於五年內再犯
    本案之罪，係屬累犯，應依刑法第四十七條規定加重其刑。爰審酌被告四人犯罪
    動機，目的、犯罪對被害人戊○○、丙○○、庚○○所受損害、被告四人之智識
    程度、犯後態度等一切情狀，各量處如主文所示之刑，並均諭知易科罰金之折算
    標準。
三、扣案之十字弓及箭各一支，均係違禁物，爰依刑法第三十八條第一項第一款規定
    ，宣告沒收；另扣案之割草刀及榔頭各一把分別屬被告所有，經被告供明在卷，
    且供犯罪所用，應依刑法第三十八條第一項第二款宣告沒收。
據上論斷，應依刑事訴訟法第二百九十九條第一項前段，槍砲彈藥刀械管制條例第十
四條第三項，刑法第十一條前段、第二十八條、刑法第二百七十七條第一項、第三百
零六條第一項、第三百五十四條條第一項、第五十五條、第四十一條，罰金罰鍰提高
標準條例第一條前段、第二條，判決如主文。
本案經檢察官馮成到庭執行職務。
中    華    民    國      九十  年        一      月      三        日
                                      臺灣臺北地方法院刑事第三庭
                                          法  官  陳德民
右正本證明與原本無異。
如不服本判決，應於判決送達後十日內，向本院提出上訴狀。
                                          書記官  楊秋鈴
中    華    民    國      九十  年        一      月      三        日
附錄本案論罪科刑法條全文
刑法第二百七十七條
傷害人之身體或健康者，處三年以下有期徒刑、拘役或一千元以下罰金。
犯前項之罪因而致人於死者，處無期徒刑或七年以上有期徒刑；致重傷者
，處三年以上十年以下有期徒刑。
刑法第三百零六條
無故侵入他人住宅、建築物或附連圍繞之土地或船艦者，處一年以下有期
徒刑、拘役或三百元以下罰金。
無故隱匿其內，或受退去之要求而仍留滯者，亦同。
刑法第三百五十四條
毀棄、損壞前二條以外之他人之物或令致不堪用，足以生損害於公眾或他
人者，處二年以下有期徒刑、拘役或五百元以下罰金。
槍砲彈藥刀械管制條例第十四條第三項
未經許可，持有或意圖販賣而陳列刀械者，處一年以下有期徒刑、拘役或新台幣五十
萬元以下罰金。


司法院資訊處製作；財團法人民間司法改革基金會備份。
